【裁判字號】    98,台上,5843
【裁判日期】    981008
【裁判案由】    違反毒品危害防制條例
【裁判全文】
最高法院刑事判決            九十八年度台上字第五八四三號
上  訴  人  甲○○
                    號10樓
                    樓之7
上列上訴人因違反毒品危害防制條例案件，不服台灣高等法院中
華民國九十八年八月十一日第二審判決（九十八年度上訴字第一
九七二號，起訴案號：台灣桃園地方法院檢察署九十七年度偵字
第八０二五號），提起上訴，本院判決如下：
    主  文
上訴駁回。
    理  由
按刑事訴訟法第三百七十七條規定：上訴於第三審法院，非以判
決違背法令為理由，不得為之；是提起第三審上訴，應以原判決
違背法令為理由，係屬法定要件；如果上訴理由書狀並未依據卷
內訴訟資料具體指摘原判決不適用何種法則或如何適用不當；或
所指摘原判決違法情事，顯與法律規定得為第三審上訴理由之違
法情形不相適合；均應認其上訴為違背法律上之程式，予以駁回
。本件原判決維持第一審依刑法第五十九條規定酌減其刑後，論
處上訴人甲○○販賣第一級毒品（累犯）罪刑（處有期徒刑十五
年二月）之判決，駁回上訴人在第二審之上訴。上訴人之上訴意
旨略稱：（一）按「精神是否耗弱，乃屬醫學上精神病科之專門
學問，非有專門精神病醫學研究之人予以診察鑑定，不足以資斷
定」，最高法院著有四十七年台上字第一二五三號判例。而施用
毒品成癮之人，皆罹患程度輕重不一之憂鬱症、躁鬱症等精神疾
病，亦會發生自殘或傷害他人或反社會人格、精神分裂症、幻覺
、被害幻想等心理疾病，在停止施用期間，有時也會有戒斷症狀
產生。本件上訴人經警逮捕迄第一審法院受理羈押聲請而訊問上
訴人，其間歷時三十小時，一般施用毒品成癮者，早已發生戒斷
症狀，原審勘驗第一審受理羈押聲請時訊問上訴人之錄音帶，雖
認上訴人對問題均能立即回答，語氣清晰平靜，無含糊不清之情
形，惟該項勘驗乃依個人經驗所為之臆測，且未經專門精神病醫
學研究之人予以鑑定，自未達通常一般人均不致於有所懷疑之程
度，該項自白是否與事實相符，不無疑義。（二）本案除上訴人
於第一審受理羈押聲請時所為供認犯罪之自白外，祇有查獲之海
洛因毒品十五包及該等毒品中之二包，其包裝紙上載有「邦」、
「財」二字等證據佐證；惟扣案之十五包海洛因毒品與本件犯罪
事實是否有直接關係﹖不無疑義。況且依上訴人之警詢筆錄所載
，扣案之海洛因毒品十五包，其中有「邦」字樣之一包，含袋淨
重一點四七公克，有「財」字樣之一包，含袋淨重一點六七公克
，該二包海洛因含袋已共淨重三點一四公克，若空袋淨重為零點
二公克，該二包海洛因即淨重二點七四公克；而依卷附法務部調
查局濫用藥物實驗室民國九十七年五月五日調科壹字第０９７２
３０２２５００號鑑定書所載，扣案之海洛因毒品扣除包裝袋共
淨重三點三一公克，則扣除其上載有「邦」、「財」字樣之二包
海洛因毒品淨重，其餘十三包海洛因毒品共淨重零點五七公克；
此與上訴人警詢筆錄及卷附桃園縣政府警察局桃園分局扣押物品
目錄表所載：「袋上有『Ｌ１０』字樣者三小包，分別重零點三
七公兄、零點三八公克、零點三六克；袋上有『ＳＸ６」字樣之
四小包，分別重零點二五公克、零點二九公克、零點二八公克、
零點二九公克；袋上有『ＭＸ５』字樣之四小包，分別重零點三
六克、零點三六公克、零點三四公克、零點三五公克」，明顯不
相符合；而依原判決事實認定，上訴人係向綽號「阿華」之成年
男子購入海洛因毒品四公克，販入後混入二比一之葡萄糖，則其
總重量應達六公克，此亦與扣案海洛因之總重量不符，自不得以
前揭扣案毒品，作為上訴人供認犯罪之自白與事實相符之補強證
據。（三）上訴人於偵查中雖曾供認購買海洛因毒品之「阿邦」
、「阿財」二人，係撥打伊所有之門號0000000000號
行動電話聯絡合資洽購毒品；惟原判決僅依憑上訴人前開自白及
該門號行動電話之通聯紀錄，即認定上揭行動電話係上訴人所有
供犯本件販賣海洛因毒品罪所用之物，且該門號行動電話係與「
阿邦」、「阿財」何門號電話為雙向通聯﹖客觀上尚非不能調查
，原判決就此未予調查，即對該只行動電話併予宣告沒收，亦屬
於法有違等語。
惟查：原判決綜合卷內證據資料及調查證據之結果，認定上訴人
其事實欄所載之犯行，已於理由內詳敘其調查證據之結果及取捨
證據認定之理由，並就上訴人否認犯罪所持之辯解，認非可採，
詳予指駁。復依憑調查證據之結果，說明採為判決基礎之上訴人
於第一審受理羈押聲請時所為之供述，係出於自由意志，應具證
據能力所憑之理由（原判決正本第二頁第二五行至第三頁第十五
行）。從形式上觀察，原判決並無適用法則不當、採證違背證據
法則、證據調查未盡及採證與卷內證據資料之內容不符等違背法
令之情形。上訴意旨（一）置原判決理由內已詳予說明之事項於
不顧，徒憑己意，仍以其於第一審受理羈押聲請時所為之自白係
非出自由意志等語，指摘原審證據調查未盡及採證違背證據法則
，顯不足以辨識原判決已具備違背法令之形式要件。再依原判決
理由說明，係以上訴人於第一審受理羈押聲請時所為之犯罪自白
，與法務部調查局濫用藥物實驗室九十七年五月五日調科壹字第
０９７２３０２２５００號鑑定書、扣案如原判決附表編號一、
二、三所示之物品、現場照片二十一張、桃園縣政府警察局桃園
分局搜索扣押筆錄、扣押物品目錄表、門號000000000
0號行動電話通聯調閱查詢、通聯記錄各一份及觀諸上開扣押物
品目錄表暨現場照片，原判決附表編號一所示之扣押物品中，其
中二包海洛因外包裝上各有「邦」、「財」之字樣等證據資料，
相互印證，認定上訴人有其事實欄所載之販賣第一級毒品犯行，
並非以上訴人前揭犯罪之自白，作為認定其犯罪之唯一證據。至
於上訴人警詢筆錄及卷附桃園縣政府警察局桃園分局扣押物品目
錄表所載之扣案海洛因毒品重量，祇是警方查獲扣案海洛因毒品
之初，連同其外包袋初略一併秤重所得之含袋重量；而法務部調
查局濫用藥物實驗室就扣案毒品進行鑑定時，係就海洛因毒品本
身與其包裝袋分別秤重，再參酌卷附法務部調查局濫用藥物實驗
室九十七年五月五日調科壹字第０９７２３０２２５００號鑑定
書所載，該等十五包海洛因毒品之外包裝重量，顯非每包相同。
則原判決採納法務部調查局濫用藥物實驗室九十七年五月五日調
科壹字第０９７２３０２２５００號鑑定書之記載，作為判決及
就扣案海洛因毒品宣告沒收併銷燬之基礎，於法尚無不合。上訴
意旨（二）執卷附上訴人警詢筆錄、扣押物品目錄表上所載之扣
案海洛因毒品重量，與前揭鑑定書之記載歧異，指摘原判決採證
違法，顯屬誤會。又上訴人於原審審判期日仍就其綽號「阿邦」
及「阿財」之男性成年友人，係分別撥打其所有門號00000
00000號行動電話與其聯絡合資購買海洛因毒品事宜乙節供
認不諱（見原審卷第六五頁背面），並有該門號行動電話九十七
年三月二十七日至同年三月二十九日之通聯紀錄影本乙份在卷可
按，上訴人於原審準備程序復供稱：「我不知道他們（指『阿邦
』、『阿財』）的真實姓名和住址」（見原審卷第三六頁背面）
。則原審就已無從調查之證人「阿邦」、「阿財」未予傳喚調查
，而依憑上引證據資料，認定門號0000000000號之行
動電話乙只，係上訴人所有供本案犯罪所用之物，乃依毒品危害
防制條例第十九條第一項前段宣告沒收，自未違法。上訴意旨（
三）執此指摘原判決違法，顯與法律規定得為第三審上訴理由之
違法情形不相適合。綜上所論，本件上訴違背法律上之程式，予
以駁回。
據上論結，應依刑事訴訟法第三百九十五條前段，判決如主文。
中    華    民    國  九十八  年    十    月    八    日
                      最高法院刑事第七庭
                          審判長法官  林  永  茂
                                法官  吳  昆  仁
                                法官  蘇  振  堂
                                法官  蕭  仰  歸
                                法官  林  立  華
      本件正本證明與原本無異
                                      書  記  官
中    華    民    國  九十八  年    十    月   十三   日
                                                Ａ


司法院資訊處製作；財團法人民間司法改革基金會備份。
